【裁判字號】    99,醫易,6
【裁判日期】    991119
【裁判案由】    過失傷害
【裁判全文】
臺灣臺北地方法院刑事判決               99年度醫易字第6號
公  訴  人  臺灣臺北地方法院檢察署檢察官
被      告  乙○○
上列被告因過失傷害案件，經檢察官提起公訴（99年度偵字第13
917號），本院判決如下：
    主  文
乙○○從事業務之人，因業務上之過失傷害人，處有期徒刑貳月
，如易科罰金，以新臺幣壹仟元折算壹日。
    事  實
一、乙○○自民國98年11月16日起擔任址設臺北市○○區○○街
    116 號9樓「絕色整形醫美」諮詢師，負責說明雷射治療療
    程，為從事美容整型業務之人。於民國99年4月17日14時10
    分許，甲○○至「絕色整形醫美」接受「全臉雷射除斑」美
    容療程。護士先為甲○○塗抹麻藥膏，後指示甲○○至治療
    室等候醫師為其進行雷射除斑。其本應注意於甲○○接受美
    容期間，其身體狀況有異樣或實施之部位有異常現象時，應
    即通知醫師，並依醫師指示進行適當之處理措施，而依當時
    情況亦無不能注意情事，因該診所醫師為他人看診中，擔心
    甲○○臉上的麻藥膏退效，竟未經醫師之許可，擅自拿冰敷
    袋為甲○○冰敷，又其本應注意甲○○臉上已塗抹麻藥膏，
    失卻對於冰敷袋之冷度感覺，應隨時注意其冰敷情形，竟疏
    未注意，致使甲○○因冰敷過久而受有雙頰接觸性皮膚炎之
    傷害。
二、案經甲○○訴由臺北市政府警察局萬華分局報告臺灣臺北地
    方法院檢察署檢察官偵查起訴。
    理  由
一、證據能力事項:
    按被告以外之人於審判外之言詞或書面陳述，除法律有規定
    者外，不得作為證據；又被告以外之人於審判外之陳述，雖
    不符合同法第159條之1至第159條之4之規定，但經當事人於
    審判程序同意作為證據，法院審酌該言詞陳述或書面陳述作
    成時之情況，認為適當者，亦得為證據。當事人、代理人或
    辯護人於法院調查證據時，知有第159條第1項不得為證據之
    情形，而未於言詞辯論終結前聲明異議者，視為有前項之同
    意，刑事訴訟法第159條第1項及第159條之5分別定有明文。
    本判決下列所引用之證據資料，均經依法踐行調查證據程序
    ，當事人於本院言詞辯論終結前亦未聲明異議，本院審酌證
    據資料製作時之情況，均無違法不當及證明力明顯過低之瑕
    疵，亦查無依法應排除其證據能力之情形，認以之作為證據
    應屬適當，皆有證據能力。
二、認定本件犯罪事實所依憑之證據及理由:
    訊據被告乙○○坦承擔任「絕色整形醫美」諮詢師，負責說
    明雷射治療療程，於99年4月17日14時10分許，告訴人甲○
    ○至「絕色整形醫美」接受「全臉雷射除斑」美容療程過程
    中，未經醫師之許可，擅自拿冰敷袋為告訴人冰敷，因而造
    成告訴人受有雙頰接觸性皮膚炎之傷害，並坦承自己有過失
    ，惟辯稱:告訴人冰敷時身邊一直有跟診人員陪同云云。惟
    查:
  (一)被告擔任「絕色整形醫美」諮詢師，負責說明雷射治療療程
    ，以及告訴人於年4月17日14時10分許至「絕色整形醫美」
    接受「全臉雷射除斑」美容療程時，被告未經醫師之許可，
    擅自拿冰敷袋為告訴人冰敷，因而造成告訴人受有雙頰接觸
    性皮膚炎之傷害一節，為被告所不爭執，並據證人即告訴人
    甲○○於本院審理時結證:被告拿冰袋給我說冰敷袋敷著麻
    藥比較不會消退，被告告訴我太冷要拿下來。但我告訴被告
    因為麻藥的關係，我沒有辦法感覺冷，被告隨即就出去了，
    過了不知道多久時間，又有護士進來，護士說醫生等一下就
    來。後來我自己起來把冰袋、和矇住眼睛的眼罩取下來，看
    手錶已經大約2點35分，當時我的身邊沒有其他人，我照了
    鏡子才發現受傷，我在那邊哭喊，走出去找醫生，醫生還在
    看診，我就沒有進去，在診間外面等了5分鐘，醫生才出來
    我告訴醫生我受傷了，醫生幫忙我作受傷處理等語在案，且
    有財團法人天主教湖口仁慈醫院出具之診斷證明書及告訴人
    受傷照片在卷可稽（參偵卷第10-11頁）。足認被告前開出
    於任意性之自白，核與事實相符，可以採信。被告在未告知
    醫師的狀況之下，未經醫師許可即自作主張拿冰敷袋為告訴
    人冰敷，其客觀上應可預見一般人的臉頰皮膚敏感，冰敷袋
    局部冰敷過久，易造成局部傷害，而當時告訴人的臉部已塗
    麻藥膏，其臉頰皮膚之神經受到抑制，對於冰敷袋之冷度感
    亦受到相當影響，竟未時時前來詳看告訴人的情形，亦未曾
    詢問告訴人狀況，即離開告訴人所在之治療室，致使告訴人
    的臉頰因冰敷不當而受傷，其自有過失甚明。
  (二)至於被告雖辯稱:告訴人冰敷時身邊一直有跟診人員陪同云
    云，並請求傳訊證人楊璽諭到庭作證。惟質之被告自承:證
    人楊璽諭係負責安排跟診人員之人，被告為告訴人處理的過
    程中，該證人並不在現場等語。該證人既於被告為告訴人處
    理的過程中不在場，則其對當時之經過情形，自無從知悉。
    且縱當時確實有指派跟診人員為告訴人服務，但當時醫師仍
    在為他人看診，跟診人員並未獲得醫師指示為告訴人進行任
    何處理。而本件所關之冰敷袋係被告未經許可擅自放在告訴
    人的臉部，被告自應盡其注意義務，以避免告訴人受傷，而
    非可將其注意義務轉價予跟診人員，是被告此部分之所辯，
    縱然屬實，亦無從為被告有利之認定。是被告請求傳訊該證
    人到庭作證，核無必要，附此敘明。
  (三)綜上，本件被告過失傷害之犯行，事證明確，洵堪認定，應
    依法論科。
三、論罪科刑理由:
    被告為「絕色整形醫美」諮詢師，負責說明雷射治療療程，
    為從事美容整型業務之人。是核被告所為，係犯刑法第284
    條第2項前段之業務過失傷害罪。爰審酌被告並無前科，此
    有臺灣高等法院被告前案紀錄表在卷可稽，其素行尚佳，其
    係為使告訴人的麻藥效果持續，方便醫師之後續治療，而拿
    冰敷袋給告訴人使用，其行為之動機並非出於惡意，但其未
    徵得醫師之意見即貿然為之，復未在告訴人冰敷之過程盡其
    注意義務，致使告訴人因而受傷，確有不當，告訴人所受臉
    頰傷害之傷勢結果，被告嗣後亦已表達願意負責賠償之態度
    ，但因雙方就和解金額尚有歧見，被告未與告訴人達成和解
    協議等一切情狀，量處如主文所示之刑，並諭知易科罰金之
    折算標準。
據上論斷，應依刑事訴訟法第284條之1、第299條第1項前段，刑
法第284條第2項前段、第41條第1項前段，刑法施行法第1條之1
，判決如主文。
本案經檢察官蘇維達到庭執行職務
中    華    民    國    99    年    11    月    19    日
                  刑事第二十庭  法  官  李桂英
上正本證明與原本無異。
如不服本判決應於收受送達後10日內向本院提出上訴書狀，並應
敘述具體理由；其未敘述上訴理由者，應於上訴期間屆滿後20日
內向本院補提理由書（均須按他造當事人之人數附繕）「切勿逕
送上級法院」。告訴人或被害人如對於本判決不服者，應具備
理由請求檢察官上訴，其上訴期間之計算係以檢察官收受判決正
本之日期為準。
                                書記官  嚴君珮
中    華    民    國    99    年    11    月    19    日
附錄本案論罪科刑法條全文:
中華民國刑法第284條
（過失傷害罪）
因過失傷害人者，處6月以下有期徒刑、拘役或5百元以下罰金，
致重傷者，處1年以下有期徒刑、拘役或5百元以下罰金。
從事業務之人，因業務上之過失傷害人者，處1年以下有期徒刑
、拘役或1千元以下罰金，致重傷者，處3年以下有期徒刑、拘役
或2千元以下罰金。

司法院資訊處製作；財團法人民間司法改革基金會備份。
